【裁判字號】    88,抗更(一),27
【裁判日期】    890131
【裁判案由】    返還擔保金
【裁判全文】
臺灣高等法院民事裁定  八十八年度抗更(一)字第二十七號
      抗  告  人    甲○○
      代  理  人    陳恂如律師
      相  對  人    乙○○      住台北縣鶯歌鎮○○街一號
      代  理  人    王年柿律師
右抗告人因與相對人乙○○間返還擔保金事件，對於中華民國八十八年三月二十四日
臺灣板橋地方法院八十八年度聲字第一○○號所為裁定提起抗告，裁定後經最高法院
發回更審，本院裁定如左：
      主    文
抗告駁回。
抗告費用由抗告人負擔。
      理    由
一、本件相對人聲請意旨略以，相對人乙○○與抗告人間拆屋還地事件，前遵民國八
    十四年度訴字第九一○號民事判決，提供如原判決主文所示之擔保金聲請免為假
    執行在案。茲因該事件業經臺灣高等法院判決駁回相對人之上訴（八十五年度上
    字第一四五六號），相對人雖向最高法院提起上訴（八十六年度上更（一）字第
    五二一號），但業已撤回上訴，而告確定，相對人已定二十日以上期間催告抗告
    人甲○○行使權利而未行使，業據其提出八十七年度存字第二七四號提存書、國
    庫存款收款書、八十四年度訴字第九一○號民事判決、臺灣高等法院八十五年度
    上字第一四五六號民事判決、八十六年度上更（一）字第五二一號撤回上訴狀、
    存證信函及回執等影本各一件為證，聲請返還擔保金等語。
二、原法院以本件抗告人甲○○雖於八十八年一月十九日向相對人乙○○提起損害賠
    償訴訟（八十八年度訴字第一八二號）尚在審理中，然查依抗告人甲○○於該件
    損害賠償起訴狀中所述，並非行使因相對人乙○○免為假執行所受之損害賠償請
    求權，難認其已於催告期間內行使權利。相對人聲請意旨，核與民事訴訟法第一
    百零四條第一項第二款規定相符，裁定准許返還因免為假執行所供之擔保金。
三、抗告意旨略以
    本件相對人乙○○撤回上訴，最高法院於八十八年三月八日函通知抗告人，而抗
    告人於八十八年三月十日始收受最高法院之送達，故本件訴訟應至抗告人收受送
    達之日始為終結，抗告人於訴訟終結前之八十七年十二月間催告抗告人行使權利
    ，不生催告之效力，抗告人於八十七年十一月二十六日即向原法院聲請調解，因
    調解不成立，復於八十八年一月十九日起訴，請求相對人損害賠償，因本件判決
    相對人應拆屋還地之系爭土地，業經抗告人出售於訴外人陳銘梓，相對人提供擔
    保免為假執行，致抗告人無法依約履行拆屋交地，為陳銘梓訴請賠償二千四百萬
    元，並拒付尾款一千五百萬元，此項損害自係因相對人免為假執行所受之損害，
    原法院認抗告人之起訴非行使對相對人免為假執行所受之損害賠償請求權，尚有
    誤會，求為廢棄原裁定等語。
四、經查：
（一）按宣告原告供擔保後得為假執行，同時宣告被告預供擔保免為假執行之判決，
      係為平衡原、被告雙方之利益，原告所供擔保，係備不當執行時賠償被告損害
      之用，被告預供之擔保，則係預為不當阻止假執行時賠償原告之損害而設。又
      聲請返還因免假執行提供擔保之提存物或保證書，依民事訴訟法第一百零六條
      雖準用同法第一百零四條第一項第一款之規定辦理，則應否返還，僅應以原告
      是否曾因免假執行受有損害，為准駁之依據。
（二）惟查，抗告人甲○○雖於八十八年一月十九日向相對人乙○○提起損害賠償訴
      訟（原法院八十八年度訴字第一八二號），然查依抗告人甲○○於該件損害賠
      償起訴狀中所述，其主張係以(1)因相對人等無權占有系爭土地之行為，致原告
      無法履行契約將土地交付與訴外人陳銘梓，而應對陳銘梓給付違約金之損害，
      應由相對人賠償；(2)相對人等對於故意又出售系爭土地與陳銘梓並移轉土地之
      占有等違反抗告人於八十四年六月十二日所聲請之假處分效力所生之損害亦應
      賠償。因此抗告人起訴請求相對人為損害賠償，係以：本案訟爭土地，業經抗
      告人出售於訴外人陳銘梓，因相對人無權占用，經訴請拆屋還地，仍加以拒絕
      ，致其無法如期交付陳銘梓，經陳銘梓請求其給付違約金新台幣（下同）二千
      四百萬元並至交付土地日止按日給付九萬元，此項損害係因相對人無權占有之
      侵權行為所致，依法應由相對人賠償，為其原因事實，似指其損害之發生，係
      因相對人之無權占有系爭土地，並未言及其因免假執行受有損害，甚而明指相
      對人違反另一假處分之效力應負損害賠償責任，亦未言及其係因免假執行受有
      損害而起訴。
（三）抗告人於本院仍主張該基於無權占有之原因事實起訴之事件之真意即為請求免
      假執行所受之損害，除此之外並無另外行使權利，然抗告人前揭主張並未舉證
      證明，是抗告人所為之起訴（原法院八十八年訴字第一八二號）非為行使因相
      對人乙○○免為假執行所受之損害賠償請求權，難認其已於催告期間內行使權
      利。
五、綜上，抗告人之抗辯不足採，原法院認相對人聲請意旨，與民事訴訟法第一百零
    四條第一項第二款規定相符，裁定准許返還因免為假執行所供之擔保金，並無不
    合，抗告意旨仍執前詞指摘原裁定不當，求為廢棄為無理由，應駁回其抗告。
據上論結，本件抗告為無理由，依民事訴訟法第四百九十二條第一項、第九十五條、
第七十八條，裁定如主文。
中      華      民      國    八十九    年      一      月    三十一    日
                                臺灣高等法院民事第十二庭
                                    審判長法  官  林  丁  寶
                                          法  官  高  鳳  仙
                                          法  官  韓  金  秀
右正本係照原本作成。
如不服本裁定，應於收受送達後十日內向本院提出抗告狀，並應繳納抗告費新台幣四
十五元正。
中      華      民      國    八十九    年      二      月      八      日
                                          書記官  周  淑  靜


司法院資訊處製作；財團法人民間司法改革基金會備份。
